---
author: Victoria Arana Castillo
date: Mayo 2026
format: html
---

## Mapa de predicciones 

El objetivo de este análisis es visualizar la distribución de global de las PETasas y compararla con las predicciones de generadas por el modelo XGBoost.

El mapa incluye:

-   Puntos azules: conjunto completo de PETasas identificadas (\~1300 secuencias)

-   Puntos amarillos: PETasas asiganadas como extremas

-   Puntos naranjas: PETasas asignadas como extremotolerantes

-   Puntos rojos: PETasas asiganadas como termófilas

-   Círculo rojo: predicciones del modelo XGBoost

La integración de todas las PETasas junto con las predicciones del modelo se realizó previamente en Python durante el flujo de análisis de XGBoost. Por tanto, el archivo de entrada utilizado en este script ya contiene toda la información necesaria para la generación del mapa, incluyendo:

-   Conjunto completo de PETasas

-   PETasas termófilas anotadas experimentalmente

-   PETasas predichas como termófilas por el modelo

```{r}
# librerias

library(readxl)
library(sf) #datos espaciales 
library(rworldmap)
library(ggplot2)
```

```{r}
# cargamos la tabla con las predicciones
PETasas_totales <- read_excel("C:/Users/HP/OneDrive/Escritorio/Practicas_pLMs/PETasas_totales_con_predicciones.xlsx")

# cargamos un dataframe con las coordenadas del mundo (ggplot2)
world <- map_data("world")

```

Creamos el mapa:

```{r}
mapa <- ggplot() +
    
    # Dibujamos el fondo del mapa mundi
    geom_polygon(data = world, aes(x = long, y = lat, group = group), fill = "grey80", color = "white") +
    
    # Dibujamos todas las PETasas 
    geom_point(data = PETasas_totales, aes(x = Longitude, y = Latitude, color = "PETasas Totales"), alpha = 0.3, size = 1, na.rm = TRUE) +
    
    # Dibujamos las PETasas Extremas
    geom_point(data = subset(PETasas_totales, true_extreme_environment == "extreme"), aes(x = Longitude, y = Latitude, 
              color = "PETasas Extremas"), alpha = 0.5, size = 2, na.rm = TRUE) +
    # Dibujamos las PETasas Extremas
    geom_point(data = subset(PETasas_totales, true_extreme_environment == "moderate extreme"), aes(x = Longitude, y = Latitude, 
              color = "PETasas Extremotolerantes"), alpha = 0.5, size = 2, na.rm = TRUE) +
    
    # Dibujamos las PETasas Termófilas 
    geom_point(data = subset(PETasas_totales, type_env_extr == "thermophile, piezophile" | type_env_extr == "thermophile, alkalophile" 
              | type_env_extr == "thermophile"), 
               aes(x = Longitude, y = Latitude, color = "PETasas Termófilas"), alpha = 0.5, size = 2, na.rm = TRUE) +
    
    # Superponemos las predicciones del modelo
    geom_point(data = subset(PETasas_totales, prediccion == 1), aes(x = Longitude, y = Latitude,  color = "Predicciones del modelo"), 
               size = 3.5, shape = 1, stroke = 1.5) +
    
    # Leyenda
    scale_color_manual(name = "Leyenda",
                       values = c("PETasas Totales" = "steelblue", 
                                  "PETasas Extremas" = "yellow",
                                  "PETasas Extremotolerantes" = "orange",
                                  "PETasas Termófilas" = "red",
                                  "Predicciones del modelo" = "darkred")) + 
    
    theme_minimal() + 
    theme(legend.position = "right", plot.title = element_text(face = "bold", size = 14)) +
    labs(title = "Distribución Global de PETasas y Predicciones Termófilas", 
         x = "Longitud", y = "Latitud")

print(mapa)

```

```{r}
ggsave(filename = "C:/Users/HP/OneDrive/Escritorio/Practicas_pLMs/mapa_predicciones.png", plot = mapa, width = 12, height = 8, dpi = 300)

```
