---
title: "Mapa de Predicciones"
name: Victoria Arana Castillo
date: 20/04/26
format: html
---

## Mapa de predicciones de las PETasas
El objetivo es ver en un mapa:
- Puntos grises/azules: Todas las petasas encontradas (el total; 1300)
- Puntos naranjas rojos: Todas las que el modelo ha predicho como termófilas


```{r}
# librerias
library(readxl)
library(sf) #datos espaciales 
library(rworldmap)
library(ggplot2)
```

La unificación de todas las PETasas junto con las predicciones del modelo, se ha hecho en Python en el script de XGBoost. 
En este archivo ya tenemos todo lo que necesitamos para hacer el mapa: PETasas totales, PETasas termófilas y PETasas predichas como termófilas.

```{r}
# cargamos los datos de las PETasas
PETasas_totales <- read_excel("C:/Users/HP/OneDrive/Escritorio/Practicas_pLMs/PETasas_totales_con_predicciones_20ABR26.xlsx")

# cargamos un dataframe con las coordenadas del mundo (ggplot2)
world <- map_data("world")

```

Creamos el mapa:

```{r}

mapa <- ggplot() +
    
    # Dibujamos el fondo del mapa mundi
    geom_polygon(data = world, aes(x = long, y = lat, group = group), fill = "grey80", color = "white") +
    
    # Dibujamos todas las PETasas 
    geom_point(data = PETasas_totales, aes(x = Longitude, y = Latitude, color = "PETasas Totales"), alpha = 0.3, size = 1, na.rm = TRUE) +
    
    # Dibujamos las PETasas Extremas
    geom_point(data = subset(PETasas_totales, true_extreme_environment == "extreme"), aes(x = Longitude, y = Latitude, 
              color = "PETasas Extremas"), alpha = 0.5, size = 2, na.rm = TRUE) +
    # Dibujamos las PETasas Extremas
    geom_point(data = subset(PETasas_totales, true_extreme_environment == "moderate extreme"), aes(x = Longitude, y = Latitude, 
              color = "PETasas Extremotolerantes"), alpha = 0.5, size = 2, na.rm = TRUE) +
    
    # Dibujamos las PETasas Termófilas 
    geom_point(data = subset(PETasas_totales, type_env_extr == "thermophile, piezophile" | type_env_extr == "thermophile, alkalophile" 
              | type_env_extr == "thermophile"), 
               aes(x = Longitude, y = Latitude, color = "PETasas Termófilas"), alpha = 0.5, size = 2, na.rm = TRUE) +
    
    # Superponemos las predicciones del modelo
    geom_point(data = subset(PETasas_totales, prediccion == 1), aes(x = Longitude, y = Latitude,  color = "Predicciones del modelo"), 
               size = 3.5, shape = 1, stroke = 1.5) +
    
    # Leyenda
    scale_color_manual(name = "Leyenda",
                       values = c("PETasas Totales" = "steelblue", 
                                  "PETasas Extremas" = "yellow",
                                  "PETasas Extremotolerantes" = "orange",
                                  "PETasas Termófilas" = "red",
                                  "Predicciones del modelo" = "darkred")) + 
    
    theme_minimal() + 
    theme(legend.position = "right", plot.title = element_text(face = "bold", size = 14)) +
    labs(title = "Distribución Global de PETasas y Predicciones Termófilas", 
         x = "Longitud", y = "Latitud")

print(mapa)

```

El mapa global se puede observar las predicciones del modelo: los verdaderos positivos termófilos y los falsos positivos (que son 4).

```{r}
ggsave(filename = "C:/Users/HP/OneDrive/Escritorio/Practicas_pLMs/mapa_PETasas_01MAY26.png", plot = mapa, width = 12, height = 8, dpi = 300)
```

```{r}
# alpha para la transparencia del punto -> 0 a 1 (invisible a visible)
# shape y stroke van juntos -> shape 1 es un circulo hueco y stroke da grosor a ese círculo vacío. Se ve lo que hay debajo. 
```

